【裁判字號】    88,上訴,4305
【裁判日期】    890131
【裁判案由】    毒品危害防制條例
【裁判全文】
臺灣高等法院刑事判決                          八十八年度上訴字第四三五號
    上  訴  人  甲○○
    即  被  告
右上訴人因毒品危害防制條例案件，不服臺灣台北地方法院八十八年度訴字第一０一
五號，中華民國八十八年十月一日第一審判決（起訴案號：臺灣台北地方法院檢察署
八十八年度偵字第一二九八七號），提起上訴，本院判決如左：
    主  文
原判決撤銷。
甲○○連續轉讓第二級毒品，累犯，處有期徒刑捌月。
    事  實
一、甲○○曾有賭博、違反麻醉藥品管理條例等前科，並於民國八十四年間因違反麻
    醉藥品管理條例及藥事法案件，經臺灣高等法院判處有期徒刑九月及一年六月，
    應執行有期徒刑二年，嗣經最高法院就藥事法部份判決上訴駁回確定，應合併執
    行有期徒刑二年，復於八十五年八月間再犯違反麻醉藥品管理條例案件，經臺灣
    桃園地方法院判處有期徒刑七月確定，經合併接續執行後，於八十七年二月十三
    日假釋出獄，所餘刑期縮短後於八十八年二月二十五日屆滿，未經撤銷假釋；詎
    其仍不思悛悔，竟基於概括之犯意，自假釋出獄後之八十七年二月中、下旬起，
    至前開刑期屆滿後之八十八年四月中旬止，連續七、八次在台北市○○路○段一
    一九之二號四樓住處，於其施用第二級毒品安非他命後，將其持有之第二級毒品
    安非他命少許無償轉讓予其妻解美珠，供其施用，嗣於八十八年五月十九日解美
    珠為警查獲時供出上情，始為警循線查獲。
二、案經台北市政府警察局中正第一分局報請臺灣台北地方法院檢察署檢察官偵查起
    訴。
    理  由
一、訊據被告甲○○矢口否認有轉讓安非他命與其妻解美珠施用之犯行，辯稱安非他
    命均係其與解美珠一同前往購買，解美珠自行取去吸用，並非轉讓等語；惟查前
    開事實業據被告於警訊及偵查中自白不諱，據其於警訊中供稱：「我多次提供毒
    品給我太太解美珠施用，但我只記得最後乙次是八十八年四月中旬，詳細日期我
    不記得了，都是在我住處（台北市○○區○○路一段一一九之二號四樓）提供施
    用」等語（見八十八年度偵字第一二九八七號偵查卷第三頁反面）、於八十八年
    六月二十二日偵查供稱：「從八十七年年初，到八十八年四月間，在家裡，我拿
    給她吸，大約七、八次，每次的量都很少，都是我用剩下來的一點點才拿給她用
    」等語（見上開偵查卷第二五頁反面至第二十六頁），核與證人即被告之妻解美
    珠迭於警訊時證稱：「施用之安非他命都是由我配偶甲○○提供的，均是在他施
    用時，我跟著施用三、四口」等語、及於偵查中證述：「八十七年年初，到八十
    八年五月，除了他在監執行及觀察勒戒期間以外。地點在木柵路家中，大約七、
    八次，每一次可當日吸的量，但我不知道他的安非他命的來源」（同上偵查卷第
    六頁正、反面，第二十五頁反面）等情均完全相符，而被告與證人解美珠於前開
    偵查同中所供述之內容，確與檢察官訊問筆錄所記載之內容相符，亦經原審播放
    前訊問時之錄音帶核對無訛，有勘驗筆錄足憑（原審卷第五十二頁）；且查證人
    解美珠確為被告之妻，有卷附之戶籍謄本可按（原審卷第二十五頁），衡情自無
    攀誣陷害被告之理，又被告及解美珠均有施用安非他命之犯行，復經被告及解美
    珠供明在卷，並有彼二人之臺灣高等法院檢察署刑案紀錄簡覆表各一份及解美珠
    之尿液檢驗報告書影本可稽，足徵被告之自白及解美珠證述之情節均確與事實相
    符，堪為罪證；至於被告事後雖否認有轉讓犯行，辯稱安非他命均係其與共同購
    買吸用云云，然查被告於原審中係辯稱其不知道解美珠有吸用毒品，是解美珠在
    其不知情之情形下自行取用毒品施用，解美珠亦二度到庭附和其詞，證稱被告不
    知道其吸用毒品，其係偷偷拿來用等語（原審卷第三十四至三十五頁、及第六十
    一至六十二頁），故被告在本院及原審中之辯解已互相矛盾，亦且與前開事證顯
    然有悖，無非為事後畏罪卸飾之詞，而解美珠於原審之證言亦顯屬迴護之詞，均
    不足採信；本案事證明確，被告之犯行洵堪認定。
二、按安非他命經行政院衛生署於六十九年十二月八日以衛署藥字第三０一一二四號
    公告禁止輸入、製造，並自七十年六月一日禁止販賣，又於七十五年七月十一日
    以衛署藥字第五九七六二七號公告列入禁藥管理，再於八十七年五月二十日經列
    入毒品危害防制條例公告管制之第二級毒品，核被告所為，係犯毒品危害防制條
    例第八條第二項之轉讓第二級毒品罪；其先後多次轉讓犯行，時間近接，手段相
    同，又均係觸犯犯罪構成要件相同之罪名，顯係基於概括犯意反覆實施，應依連
    續犯之規定以一罪論，並依法加重其刑；被告實施轉讓犯行後，毒品危害防制條
    例雖於八十七年五月二十日始公布施行，惟被告之連續轉讓犯行既延續至該條例
    施行之後，自應逕依該條例之罪論科；至於被告轉讓安非他命前持有安非他命之
    低度行為，則為轉讓之高度行為所吸收，不另論罪；又被告曾於八十四年間因違
    反麻醉藥品管理條例及藥事法案件，經本院判處有期徒刑九月及一年六月，應執
    行有期徒刑二年，嗣經最高法院就藥事法部份判決上訴駁回確定，應合併執行有
    期徒刑二年，復於八十五年八月間再犯違反麻醉藥品管理條例案件，經臺灣桃園
    地方法院判處有期徒刑七月確定，經合併接續執行後，於八十七年二月十三日假
    釋出獄，所餘刑期縮短後於八十八年二月二十五日屆滿，未經撤銷假釋，有臺灣
    高等法院檢察署刑案紀錄簡覆表及本院被告全國前案紀錄表可按，被告雖係於假
    釋中即有本案犯行，然查假釋中因故意更犯罪，受有期徒刑以上刑之宣告者，撤
    銷其假釋，固為刑法第七十八條第一項定有明文，惟同條第二項規定：「前項犯
    罪，其起訴及判決確定均在假釋期滿前者於假釋期滿六月以內，仍撤銷其假釋；
    其判決確定在假釋期滿後者，於確定後六月以內，撤銷之。」，故撤銷假釋，必
    須再犯之罪，其犯罪、起訴均在假釋中始可，如犯罪在假釋中，而起訴及判決確
    定已在假釋期滿後者，即不得撤銷假釋，本案被告之起訴時間，係在假釋期滿後
    之八十八年六月二十四日，依前開說明，已不得據以撤銷假釋，被告之前案假釋
    ，既無撤銷之原因，依刑法第七十九條第一項之規定，其未執行之刑，於假釋期
    滿時，以已執行論，而被告於假釋期滿後，復有轉讓第二級毒品之犯行，乃受有
    期徒刑執行完畢後，五年以內再犯有期徒刑以上之罪，自屬累犯，（參見最高法
    院八十六年度台非字第四二號判決、八十七年度第二次刑事庭會議研討決議意旨
    ），並應遞加重其刑。
三、原審據以論科，固非無見，惟查：（一）按刑事訴訟法第九十五條規定：「訊問
    被告應先告知左列事項：一、犯罪嫌疑及所犯所有罪名。罪名經告知後，認為應
    變更者，應再告知。二、得保持緘默，無須違背自己之意思而為陳述。三、得選
    任辯護人。四、得請求調查有利之證據。」，旨在使被告得以充分行使防禦權，
    以達刑事訴訟為發見真實並顧及程序公平之目的，且其既屬總則之規定，自於刑
    事訴訟之各階段均有其適用（參見最高法院八十八年台上字第六五七號判決），
    卷查依原審審判筆錄所載，原審於審判期日訊問被告時，並未踐行上開程序，其
    訴訟程序即非無瑕疵；（二）原審既已認定被告係連續犯，然竟未於理由內記載
    認定被告為連續犯之依據，自有判決不備理由之違法；（三）被告係屬累犯已詳
    如前述，原審誤認被告前案應執行之刑尚未執行完畢而無累犯規定之適用，亦有
    違誤；被告空言否認犯罪提起上訴雖無理由，然原判決既有可議，即屬無可維持
    ，自應由本院予以撤銷，另為適法之判決；爰審酌被告有多次施用毒品前科，素
    行不良，惟本案之犯行僅係提供毒品與其配偶施用，情節尚非嚴重，及其他犯罪
    後態度等一切情狀，量處如主文所示之刑，以示懲儆。
四、本案雖係由被告上訴，但原審判決係因未適用累犯規定不當而撤銷，本案既應依
    累犯規定加重其刑，則依刑事訴訟法第三百七十條但書規定，自得諭知較原審判
    決為重之刑，附此說明。
據上論斷，應依刑事訴訟法第三百六十九條第一項前段、第三百六十四條、第二百九
十九條第一項前段、第三百七十條但書、毒品危害防制條例第八條第二項，刑法第十
一條前段、第五十六條、第四十七條，判決如主文。
本案經檢察官吳國南到庭執行職務。
中     華     民     國    八十九   年       一       月     三十一     日
                             臺灣高等法院刑事第二十三庭
                      審判長法  官  劉  靜  嫻
                                       法  官  王  炳  梁
                                       法  官  宋      祺
右正本證明與原本無異。
如不服本判決應於收受送達後十日內向本院提出上訴書狀，其未敘述上訴之理由者並
得於提起上訴後十日內向本院補提理由書（均須按他造當事人之人數附繕本）。
                                       書記官  郭  淑  卿
中     華     民     國    八十九   年       二       月       二       日
附錄：本判決論罪科刑法條全文
毒品危害防制條例第八條第二項：
轉讓第二級毒品者，處六月以上五年以下有期徒刑，得併科新台幣七十萬元以下罰金
。


司法院資訊處製作；財團法人民間司法改革基金會備份。
